【裁判字號】    98,苗小,72
【裁判日期】    980317
【裁判案由】    侵權行為損害賠償
【裁判全文】
臺灣苗栗地方法院民事小額判決        98年度苗小字第72號
  原      告  國泰世紀產物保險股份有限公司
  法定代理人  甲○○
  被      告  乙○○
上列當事人間請求侵權行為損害賠償事件，本院於民國98年3 月
17日言詞辯論終結，判決如下：
    主  文
被告應給付原告新臺幣壹萬貳仟玖佰伍拾參元，及自民國九十八
年一月二十八日起至清償日止，按週年利率百分之五計算之利息
。原告其餘之訴駁回。
訴訟費用新臺幣壹仟元由被告負擔百分之四十四；餘由原告負擔
。
本判決原告勝訴部分得假執行。
    事實及理由
壹、程序方面：
    被告經合法通知，未於言詞辯論期日到場，核無民事訴訟法
    第386 條各款所列情形，爰依原告之聲請，由其一造辯論而
    為判決。
貳、實體方面：
一、原告起訴主張：
  (一)原告所承保被保險人享龍電器行所有車牌號碼4999－KX號自
    用小客車（下稱系爭車輛），於民國96年03月17日17時30分
    許，駕駛行經苗22線2 公里處時，遭被告駕駛車牌號碼H2－
    5407號自用小客車撞及受損。系爭車輛遭撞損後，業經協旺
    申輪胎有限公司以新臺幣（下同）23,100元修繕完畢，原告
    已依保險契約理賠被保險人，依保險法第53條規定，原告已
    代位取得上開損害賠償請求權。爰依民法第18 4條第1 項前
    段及保險法第53條規定，請求被告賠償如訴之聲明所示之金
    額及利息等語。
  (二)並聲明：被告應給付原告23,100元，及自起訴狀繕本送達翌
    日起至清償日止，按週年利率5%計算之利息。
二、被告未於言詞辯論期日到場，亦未提出書狀作何聲明或陳述
    。
三、原告主張之前揭事實，業據其提出與所述相符之故價單、理
    賠計算書、領款收據、系爭車輛行車執照、駕駛執照、統一
    發票、車輛毀損照片等件為證（見卷第7 至14頁），被告未
    到庭爭執，自堪信為真實。
四、按因故意或過失，不法侵害他人之權利者，負損害賠償責任
    。汽車、機車或其他非依軌道行駛之動力車輛，在使用中加
    損害於他人者，駕駛人應賠償因此所生之損害，民法第184
    條第1 項前段及第191 條之2 前段分別定有明文。查本件係
    被告於前揭時地，駕駛系爭車輛撞擊享龍電器行所有自小客
    車，致受有受損害等情，有肇事現場照片在卷可稽，被告未
    到庭爭執，是被告就本件事故之發生，自應負全部過失責任
    ，依上開規定，其就系爭車輛之損害應負賠償之責，洵堪認
    定。
五、次按，不法毀損他人之物者，被害人得請求賠償其物因毀損
    所減少之價額，民法第196 條亦有明定。請求賠償物被毀損
    所減少之價值，得以修復費用為估定標準，但以必要者為限
    ，例如修理材料費以新品換舊品應予折舊（最高法院77年第
    9 次民事庭會議決議參照）。本件原告所承保之系爭車輛因
    前述事故受損，經送修計支出修理費23,100元，其中零件材
    料費16,200元，工資6,900 元，業據原告提出協旺申輪胎有
    限公司估價單及統一發票為證，自堪採信。參以系爭車輛係
    西元2005年2 月（即民國94年2 月，未載日以15日計）出廠
    ，有汽車行車執照在卷可憑（見卷第10頁），至事故發生即
    受損之96年3 月17日止，已使用2 年2 月又2 日，依上開說
    明，零件材料費16,200元部分應予折舊，方屬公允。而依營
    利事業所得稅查核準則第95條第8 項規定：「固定資產提列
    折舊採用定率遞減法者，以1 年為計算單位，其使用期間未
    滿1 年者，按實際使用之月數相當於全年之比例計算之，不
    滿1 月者，以1 月計」，依此方法計算結果，系爭車輛實際
    使用年數應以2 年2 月計。又依行政院所頒「固定資產耐用
    年數表」及「固定資產折舊率表」規定，自用客小貨車之耐
    用年數為5 年，參照所得稅法第51條第1 項、第54條第1 項
    、所得稅法施行細則第48條第1 款及財政部頒佈之固定資產
    剩餘年數之換算及新表試用期限補充規定第5 條之規定，依
    定率遞減法計算，每年折舊為369/1000，則原告請求之零件
    材料費16,200元，其折舊額為10,147元【計算式：16,200x0
    .369=5,978 ， （16,200-5,978）x0.369=3,772，（16,200
    -5,978-3,772）x0.369x212=397，5,978 ＋3,772+397=10
    ,147 ， 元以下四捨五入），扣除折舊後，原告得請求之零
    件材料費為6,053 元，加上工資6,900 元，合計為12,953元
    。是原告所得請求之系爭車輛修理費為12,953元。
六、再按，被保險人因保險人應負保險責任之損失發生，而對第
    三人有損害賠償請求權者，保險人得於給付保險金後代位行
    使被保險人對於第三人之請求權，保險法第53條第1 項前段
    定有明文。此項法定代位權之行使，有債權移轉之效果，故
    於保險人給付賠償金額後，被保險人對於第三人之請求權即
    移轉於保險人，最高法院69年度台上字第923 號判決足資參
    照。本件原告已依保險契約之約定賠付被保險人系爭車輛之
    修理費23,100元等情，有原告提出之統一發票及領款收據在
    卷可考（見卷第7 - 9 頁），揆諸前揭說明，其自得代位行
    使被保險人對被告之損害賠償請求權。惟損害賠償祗應填補
    被害人實際損害，保險人代位被害人請求損害賠償時，依保
    險法第53條第1 項規定，如其損害額超過或等於保險人已給
    付之賠償金額，固得就其賠償之範圍，代位請求賠償，如其
    損害額小於保險已給付之賠償金額，則保險人所得代位請求
    者，應祗以該損害額為限，最高法院65年台上字第2908號判
    例亦可參照。本件原告固依保險契約賠付被保險人23, 100
    元，然被保險人所得請求被告賠償之必要修復費用既僅為
    12,953元，已如前述，是原告得代位被保險人向被告請求之
    損害額亦應以12,953元為限，併此說明。
七、綜上所述，原告依侵權行為及保險代位之法律關係，請求被
    告給付12,953元，及自起訴狀繕本送達翌日即98年1 月27日
    起至清償日止按週年利率5%計算之法定遲延利息，為有理由
    ，應予准許，其逾此部分之請求，即屬無據，應予駁回。
八、本件係訴訟標的金額在100,000 元以下之民事小額訴訟，本
    院為被告敗訴判決部分，應依民事訴訟法第436 條之20規定
    ，依職權宣告假執行。
九、訴訟費用負擔之依據：民事訴訟法第436 條之23、第436 條
    第2 項、第79條。
中    華    民    國    98    年    3     月    17    日
                  苗栗簡易庭  法  官  張珈禎
以上正本係照原本作成。
如不服本判決，應於送達後20日內，以判決違背法令為理由，向
本院提出上訴狀，並表明上訴理由（上訴理由應表明一、原判決
所違背之法令及其具體內容；二、依訴訟資料可認為原判決有違
背法令之具體事實）。
                              書記官  黃麗靜
中    華    民    國    98    年    3     月    17    日


司法院資訊處製作；財團法人民間司法改革基金會備份。
